【裁判字號】    97,交訴,230
【裁判日期】    971013
【裁判案由】    肇事逃逸罪
【裁判全文】
臺灣臺中地方法院刑事判決             97年度交訴字第230號
公  訴  人  臺灣臺中地方法院檢察署檢察官
被      告  張魁
      （原名乙○○）
上列被告因肇事逃逸罪案件，經檢察官提起公訴（97年度偵字第
2862號），被告已就被訴事實為有罪之陳述，本院裁定適用簡式
審判程序，判決如下：
    主    文
張魁駕駛動力交通工具肇事，致人受傷而逃逸，累犯，處有期
徒刑陸月，如易科罰金，以新臺幣壹仟元折算壹日。
    犯罪事實
一、張魁（原名乙○○）前因違反毒品危害防制條例案件，經
    本院以94年度易字第3131號分別判處有期徒刑10月、5月，
    並定應執行有期徒刑1年2月確定，甫於民國96年4月21日執
    行完畢。詎不知悔改，於97年1月4日凌晨，駕駛車牌號碼NU
    －7875號自小客車，沿臺中市○○○路由中清西二路往中清
    路方向行駛，於同日凌晨1時20時許，行經臺中市○○路與
    大連西路口，因發現行錯道路，欲迴轉大連西路往中清西二
    街方向行駛，遂於上開路口倒車時，應注意汽車倒車時，應
    謹慎緩慢後倒，並應注意其他車輛及行人，而依當時天候晴
    、夜間有照明、路面乾燥、無缺陷及無障礙物、視距良好，
    復無不能注意之情事，竟疏未注意及此，貿然倒車，而撞擊
    暫停於大連西路機車暫停區之丙○○左腳踝（當時騎乘車牌
    號碼HJ9－330號機車），丙○○因而受有左踝挫傷瘀腫之傷
    害（傷害部分業經撤回告訴，由臺灣臺中地方法院檢察署檢
    察官另為不起訴處分確定）。詎張魁於丙○○受傷後，雖
    下車察看，但因與丙○○發生爭吵，而未採取救護或其他必
    要措施，亦未向警察機關報告處理，反基於肇事逃逸之犯意
    ，忿而駕車逕行離開現場。嗣經丙○○報警，為警循線查獲
    。
二、案經臺中市警察局第五分局報告臺灣臺中地方法院檢察署檢
    察官偵查起訴。
    理    由
一、上開犯罪事實，業據被告張魁於本院審理時坦承不諱，核
    與證人丙○○於警詢及偵查中證述情節相符，並有道路交通
    事故現場圖、道路交通事故調查報告表（一）、（二）、診
    斷證明書各1份附卷可稽，足認被告之自白與事實相符，應
    堪採信。被告雖另辯稱不知道此舉是違法的云云，惟按國家
    之法律，一經公布施行，國民即有應知及遵守之義務，故不
    得因不知法律而免除刑事責任，否則無知者即可隨心妄為，
    而知法者反處於不利之地位，豈為情法之平，苟許不知法律
    者免除其刑事責任，則現代法治國家之法律秩序將因之崩解
    而蕩然無存，故「不得因不知法律而免除刑事責任」，刑法
    第十六條亦定有明文，是被告辯稱不知該舉為違法云云，仍
    無法解免其刑事責任。綜上所述，本案事證明確，被告肇事
    逃逸之犯行，堪以認定。
二、按刑法第185條之4之肇事逃逸罪，以處罰肇事後逃逸之駕駛
    人為目的，俾促使駕駛人於肇事後能對被害人即時救護，以
    減少死傷，是該罪之成立只以行為人有駕駛動力交通工具肇
    事，致人死傷而逃逸之事實為已足，至行為人對肇事有否過
    失，則非所問（最高法院92年度台上字第6541號判決意旨參
    照）。是以交通事故一旦發生，且發生人員傷亡之情況，不
    論撞人或被撞，甚或因其他事故而造成死傷，只要是在駕駛
    動力交通工具過程內所發成之傷害範圍，經常非於車禍甫發
    生時，即得依據被害人之外觀有無外傷即能判斷，舉凡顱內
    出血、臟器破裂、非穿透性骨折等嚴重傷害，均未必有明顯
    外傷，因此凡在可能發生傷亡之情形下，參與交通事故之駕
    駛人，即應負有救助之義務，任何駕駛人均不能逕自以被害
    人無明顯外傷等類之粗淺觀察，即離開車禍現場任由潛在之
    傷害擴大，此為刑法第185條之4立法原因之一。是核被告張
    魁所為，係犯刑法第185條之4駕駛動力交通工具肇事，致
    人受傷而逃逸罪。又被告前因違反毒品危害防制條例案件，
    經本院以94年度易字第3131號分別判處有期徒刑10月、5 月
    ，並定應執行有期徒刑1年2月確定，甫於96年4月21日執行
    完畢，有臺灣高等法院被告前案紀錄表1紙在卷可按，其受
    有期徒刑之執行完畢後，5年以內故意再犯有期徒刑以上刑
    之本罪，為累犯，應依法加重其刑。再被告係因下車察看時
    與丙○○發生爭吵，而未採取救護或其他必要措施，亦未向
    警察機關報告處理，忿而駕車逕行離開現場，尚非全然惡意
    逃避，且被害人丙○○僅受有左踝挫傷瘀腫之傷害，所受傷
    害尚屬輕微，被告僅係國中畢業，有警卷所附被告年籍資料
    表足憑，是其法律知慮，實屬淺薄，情有可原，事後即與被
    害人和解，被害人亦已原諒被告，並經告訴人丙○○於員警
    具結，有職務報告書1份附卷可稽，衡其情節尚非嚴重，然
    其所犯之肇事逃逸罪為最輕本刑6月以上有期徒刑之罪，情
    輕法重，在客觀上顯足以引起一般的同情，雖科以法定最低
    刑度之刑，猶嫌過重，爰依刑法第59條規定，酌減其刑，並
    依法先加後減之。爰審酌被告駕車造成他人受傷，肇事後更
    棄被害人於不顧，應予非難，惟念被害人所受傷害尚屬輕微
    ，被告與被害人達成和解，犯後於本院審理時坦承犯行之態
    度等一切情狀，爰量處如主文所示之刑，並諭知易科罰金之
    折算標準。
據上論斷，應依刑事訴訟法第273條之1第1項、第299條第1項前
段、刑法第185條之4、第47條第1項、第59條、第41條第1項前段
，判決如主文。
本案經檢察官甲○○到庭執行職務。
中    華    民    國    97    年    10    月    13    日
                  刑事第十六庭  法  官  楊文廣
上正本證明與原本無異。
如不服本判決，應於收送達後10日內向本院提出上訴書狀（應敘
述具體理由並附繕本）。上訴書狀如未敘述理由，應於上訴期間
屆滿後20日內補提理由書於本院。
                                書記官  葉泰濃
中    華    民    國    97    年    10    月    13    日
附錄本判決論罪之法條：
刑法第185條之4
駕駛動力交通工具肇事，致人死傷而逃逸者，處六月以上五年以
下有期徒刑。


司法院資訊處製作；財團法人民間司法改革基金會備份。
